【裁判字號】    97,台上,497
【裁判日期】    970320
【裁判案由】    給付買賣價金
【裁判全文】
最高法院民事裁定              九十七年度台上字第四九七號
上  訴  人  甲○○
            乙○○
共      同
訴訟代理人  鄭潤祥律師
被 上訴 人  丙○○
上列當事人間請求給付買賣價金事件，上訴人對於中華民國九十
六年十一月二十日台灣高等法院第二審判決（九十六年度重上字
第一三七號），提起一部上訴並擴張上訴之聲明，本院裁定如下
：
    主  文
上訴及擴張之訴均駁回。
第三審訴訟費用由上訴人負擔。
    理  由
按在第三審程序，上訴之聲明，不得變更或擴張之，此觀民事訴
訟法第四百七十三條第一項之規定自明。本件上訴人對原判決駁
回其請求被上訴人給付違約金（或依情事變更原則請求增加給付
）新台幣（下同）五百二十七萬一千八百二十二元部分提起上訴
後，擴張上訴聲明為五百三十四萬三千三百六十元，其中七萬一
千五百三十八元部分，核屬擴張之訴，自非合法，應予駁回。
次按上訴第三審法院，非以原判決違背法令為理由，不得為之。
又提起上訴，上訴狀內應記載上訴理由，其以民事訴訟法第四百
六十九條所定事由提起第三審上訴者，應於上訴狀內表明：原判
決所違背之法令及其具體內容、暨依訴訟資料合於該違背法令之
具體事實。其依同法第四百六十九條之一規定提起上訴者，並應
具體敘述為從事法之續造、確保裁判之一致性或其他所涉及之法
律見解具有原則上重要性之理由。同法第四百六十七條、第四百
七十條第二項分別定有明文。而依同法第四百六十八條規定，判
決不適用法規或適用不當者，為違背法令；依同法第四百六十九
條規定，判決有該條所列各款情形之一者，為當然違背法令。是
當事人提起第三審上訴，如合併以同法第四百六十九條及第四百
六十九條之一之事由為上訴理由時，其上訴狀或理由書應表明該
判決所違背之法令條項，或有關判例、解釋字號，或成文法以外
之習慣或法理等及其具體內容，暨係依何訴訟資料合於該違背法
令之具體事實，並具體敘述為從事法之續造、確保裁判之一致性
或其他所涉及之法律見解具有原則上重要性之理由。如未依上述
方法表明，或其所表明者與上開法條規定不合時，即難認為已合
法表明上訴理由，其上訴自非合法。本件上訴人對於原判決提起
一部上訴（就代理人費用二十三萬元及違約金或增加給付五百二
十七萬一千八百二十二元部分），雖以該部分判決違背法令為由
，惟核其上訴理由狀所載內容，徒就原審取捨證據、認定事實及
解釋契約之職權行使所論斷：被上訴人固應給付上訴人買賣尾款
一百八十三萬六千七百八十元。但被上訴人於各審訴訟中委任律
師為其訴訟代理人所支付之費用二十三萬元及訴訟費用七萬一千
五百三十八元，均為其因上訴人遲延移轉系爭土地所有權登記所
受之損害。被上訴人就此為抵銷之抗辯為可採。經抵銷後，上訴
人請求被上訴人給付尾款僅於一百五十三萬五千二百四十二元本
息範圍內，為有理由，逾此部分，不應准許。又系爭買賣契約並
無遲延履行應支付違約金之約定，復無情事變更原則之適用，上
訴人據此請求被上訴人給付五百二十七萬一千八百二十二元，亦
無理由等情，指摘為不當，並就原審命為辯論及已論斷者，泛言
謂為違法，而非表明該判決所違背之法令及其具體內容，暨依訴
訟資料合於該違背法令之具體事實，更未具體敘述為從事法之續
造、確保裁判之一致性或其他所涉及之法律見解具有原則上重要
性之理由，難認其已合法表明上訴理由。依首揭說明，應認其上
訴為不合法。
據上論結，本件上訴及擴張之訴均不合法。依民事訴訟法第四百
八十一條、第四百四十四條第一項、第九十五條、第七十八條，
裁定如主文。
中    華    民    國  九十七  年    三    月   二十   日
                      最高法院民事第三庭
                          審判長法官  蘇  茂  秋
                                法官  陳  碧  玉
                                法官  劉  靜  嫻
                                法官  張  宗  權
                                法官  葉  勝  利
      本件正本證明與原本無異
                                      書  記  官
中    華    民    國  九十七  年    四    月    二    日
                                                      Ｋ


司法院資訊處製作；財團法人民間司法改革基金會備份。
